臺灣高雄地方法院民事判決　九十一年度訴字第八○○號
　　原　　　告　華南商業銀行股份有限公司
　　法定代理人　丙○○
　　訴訟代理人　甲○○
　　被　　　告　乙○○
　　　　　　　　丁○○
右當事人間請求清償借款事件，本院判決如左：
    主      文
被告乙○○或被告丁○○應給付原告新台幣貳佰柒拾萬玖仟元，及其中新台幣拾
肆萬貳仟元自民國九十年十月十一日起至清償日止，按週年利率百分之八點九三計算
之利息，其餘新台幣貳佰拾玖萬柒仟元自民國九十年十月二日起至清償日止，按週
年利率百分之八點九三計算之利息。
被告乙○○應給付原告新台幣壹佰壹拾貳萬元，及自民國九十年十月二日起至清償日
止，按週年利率百分之八點九三計算之利息。
訴訟費用由被告連帶負擔十分之七；餘由被告乙○○負擔。
本判決第一項於原告以新台幣玖拾壹萬仟元或同額之中央政府建設公債民國八十四
年度甲類第一期債票為被告供擔保後得假執行。
本判決第二項於原告以新台幣拾柒萬肆仟元或同額之中央政府建設公債民國八十四
年度甲類第一期債票為被告乙○○供擔保後得假執行。
    事      實
甲、原告方面：
一、聲明：求為判決除假執行擔保金額外，如主文所示。
二、陳述：訴外人凱陽科技股份有限公司（下稱凱陽公司）邀同被告乙○○及訴外人
    紀美利、張耀夫、紀景瀚等四人為連帶保證人，於民國八十七年八月二十八日與
    原告簽訂連帶保證契約，擔保凱陽公司現在及將未所負之借款、透支、墊款、保
    證、損害賠償及其他一切於新台幣（下同）一千萬元範圍內之債務；另凱陽公司
    於八十七年八月二十八日邀同被告丁○○及訴外人紀美利、紀景瀚等三人為連帶
    保證人，擔保凱陽公司與原告間委任開發國內信用狀於四百萬元範圍內之契約債
    務。嗣凱陽公司分別於九十年五月十日、同年五月三十一日及同年九月二
    十八日委任原告開發國內不可撤銷信用狀共三筆，押匯日期分別為九十年五月
    十一日、同年六月一日及同年十月二日，到期日為九十年十一月七日、
    同年月二十八日及九十一年三月二十九日，合計三百八十五萬九千元（第筆
    為三十四萬二千元；第筆為二百三十九萬七千元；第筆為一百十二萬元），
    並約定凱陽公司自墊付時起須按月繳息，屆期一次清償借款本金，利率依週年利
    率百分八點九三計算（按原告墊付時公告基本放款利率加碼年息百分之一點一七
    五）。詎被告凱陽公司自九十年十月十一日（第筆債務）及九十年十月二日（
    第筆債務）起即未按期繳息，尚積欠原告如主文所示借款本金及利息，屢經
    催討，凱陽公司均置之不理，而被告乙○○及丁○○分別為其一般債務及委任開
    發國內信用狀債務之連帶保證人，依約應各負連帶清償之責，爰依消費借貸契約
    （委任開發國內信用狀契約）及連帶保證契約法律關係，請求判決如主文所示。
三、證據：提出保證書、委任國內信用狀契約書、存證信函、利率變動表、承諾書等
    影本各一份及開發國內不可撤銷信用狀申請書、不可撤銷信用狀、匯票、貸款本
    息攤還表等影本各三份為證。
乙、被告方面：
    被告乙○○未於言詞辯論期日到場，亦未提出書狀作何聲明或陳述；另被告丁○
    ○之聲明及陳述如下：
一、聲明：
（一）原告之訴及假執行之聲請均駁回。
（二）訴訟費用由原告負擔。
二、陳述：被告對原告主張其曾任凱陽公司委任原告開發國內信用狀契約之連帶保證
    人，及凱陽公司尚積欠原告如主文所示金額乙事，並不爭執，惟辯稱：被告早於
    九十年五月十五日以前，即以電話通知原告，表明欲解除擔任凱陽公司之連帶保
    證人，當時原告經辦人員王福來表示以存證信函通知，即可解除一切保證責任，
    亦即存證信函到達前之責任亦可解除，被告即於同年六月底以存證信函向原告終
    止保證責任，惟嗣後原告堅拒塗銷存證信函到達前之保證責任，並向被告請求給
    付，顯無理由，爰請求判決如被告聲請所示。
三、證據：請求傳訊證人即原告職員王福來。
    理      由
一、被告乙○○經合法通知，未於言詞辯論期日到場，核無民事訴訟法第三百八十六
    條所列各款情形，爰依原告之聲請，由其一造辯論而為判決。
二、原告主張之事實，已據其提出與所述內容相符之保證書、委任國內信用狀契約書
    、存證信函、利率變動表、承諾書等影本各一份及開發國內不可撤銷信用狀申請
    書、不可撤銷信用狀、匯票、貸款本息攤還表等影本各三份為證。被告乙○○經
    合法通知，未於言詞辯論期日到場，亦未提出書狀作何聲明或陳述；另被告丁○
    ○固不否認曾任凱陽公司委任原告開發國內信用狀契約之連帶保證人，及凱陽公
    司尚積欠原告如主文所示金額，惟辯稱其於九十年五月十五日前即向原告終止連
    帶保證契約，然此為原告所否認，故本件應審究者為：被告丁○○與原告間之連
    帶保證契約於何時正式終止？被告丁○○於是否須負擔終止前之連帶保證責任？
    茲將本院判斷內容詳述如下：
（一）查凱陽公司於八十七年八月二十八日邀同被告丁○○及訴外人紀美利、紀景瀚
      等三人為連帶保證人，擔保凱陽公司與原告間委任開發國內信用狀於四百萬元
      範圍內之契約債務，嗣凱陽公司分別於九十年五月十日、同年五月三十一
      日及同年九月二十八日委任原告開發國內不可撤銷信用狀共三筆，合計三百
      八十五萬九千元（三十四萬二千元；二百三十九萬七千元；一百十二萬
      元），迄今尚未返還乙節，為兩造所不爭執，復有委任國內信用狀契約書、存
      證信函等影本各一份及開發國內不可撤銷信用狀申請書、不可撤銷信用狀、匯
      票、貸款本息攤還表等影本各三份為證，堪信為真實。
（二）至於被告辯稱：伊於九十年五月十五日以前即以電話通知原告，表明欲解除對
      凱陽公司所負之連帶保證責任，經原告承辦人員王福來允諾，並表示以存證信
      函通知即可解除一切保證責任等情，則為原告予以否認。經查，證人即系爭保
      證債務之承辦人員王福來到庭證稱：「（九十年五月間）我沒有跟被告丁○○
      講說寄存證信函就可解除所有的保證責任，被告丁○○之前有打電話到銀行，
      我有向被告（丁○○）表明須以書面存證信函寄到銀行，沒有答應他存證信函
      到達前保證責任可以免除，而且被告於九十年五月三十日還寫承諾書願意擔任
      連帶保證人。」等語在卷（見本院九十一年五月十七日言詞辯論筆錄），並有
      與其證述內容相符，且被告丁○○不爭執為真正之承諾書一份為證；且王福來
      又是與被告丁○○直接交涉系爭保證債務之實際承辦人員，對於事情之原委，
      知悉甚詳，本院衡諸於此，認其證詞為可採。而觀諸被告丁○○於九十年五月
      三十日復簽立承諾書，明確記載「本人丁○○收回口頭上不擔任凱陽科技股份
      有限公司之保人一職，今以書面承諾繼續擔任凱陽科技股份有限公司保人一職
      ，表示一紙在卷。特立此證明。」等語；參以被告丁○○亦當庭陳稱：「我之
      前是因購買凱陽公司股票才去擔任凱陽公司連帶保證人，‧‧，因凱陽公司來
      不及更換連帶保證人，凱陽公司要求我再給它們一個月緩衝期繼續擔任保證人
      （故簽立承諾書）。」等語（見本院九十一年五月十七日言詞辯論筆錄）。再
      者，被告於九十年五月間雖曾電知原告欲終止保證契約，惟遲至九十年七月三
      日始正式以存證信函通知原告，原告於九十年七月四日始收受該存證信函乙節
      ，亦為兩造所不爭執，復有被告丁○○寄發之存證信函影本一紙在卷可稽。衡
      諸王福來上開證詞、被告丁○○之陳述及其所書立之承諾書，顯示被告丁○○
      於九十年五月中旬雖曾口頭表示欲終止契約，惟受凱陽公司之懇求，允諾繼續
      擔任凱陽公司之連帶保證人，並於九十年五月三十日正式以書面方式向原告表
      示等情觀之，足認被告丁○○與原告間之連帶保證契約，於九十年七月四日即
      原告收受存證信函時始終止，故被告丁○○於終止前就凱陽公司委任原告開發
      信用狀所發生之債務，依約仍應負連帶清償之責，被告丁○○辯稱：原告同意
      免除伊一切保證債務（含終止連帶保證契約前所發生之債務）等情，顯無可採
      。
（三）綜上所述，被告丁○○與原告間之連帶保證契約既於九十年七月四日始生終止
      效力，則被告丁○○於終止前就凱陽公司委任原告開發信用狀所生之債務，即
      凱陽公司於九十年五月十日及同年五月三十一日委任原告開發國內不可撤
      銷信用狀共二筆（押匯日期為九十年五月十一日、同年六月一日；到期日
      為九十年十一月七日、同年月二十八日），合計二百七十三萬九千元及按
      週年利率百分八點九三計算之遲延利息範圍內，應負連帶清償之責。
三、按消費借貸者，謂當事人約定，一方移轉金錢或其他代替物之所有權於他方，而
    他方以種類、品質、數量相同之物返還之契約。借用人應於約定期限內，返還與
    借用物種類、品質、數量相同之物。遲延之債務，以支付金錢為標的者，債權人
    得請求依法定利率計算之遲延利息。但約定利率較高者，仍從其約定利率。當事
    人得約定債務人不履行債務時，應支付違約金，民法第四百七十四條、第四百七
    十八條、第二百三十三條第一項、第二百五十條第一項分別定有明文。次按保證
    者，謂當事人約定，一方於他方之債務人不履行債務時，由其代負履行責任之契
    約。保證債務，除契約另有訂定外，包含主債務之利息、違約金、損害賠償及其
    他從屬於主債務之負擔，民法第七百三十九條、第七百四十條亦有明文。又保證
    債務之所謂連帶，係指保證人與主債務人負同一債務，對於債權人各負全部給付
    之責任而言。未按數債務人客觀上具有同一目的，本於各別之發生原因，對於債
    權人各負全部給付義務之債之關係者，即學說上所謂「不真正連帶債務」，此類
    債之關係，亦因債務人中之一人為給付，他債務人對債權人之債務亦告消滅。
四、查訴外人凱陽公司為借貸契約（委任開發國內信用狀契約）之借用人，而被告乙
    ○○為凱陽公司對原告一般債務之連帶保證人（保證書之連帶保證人），另被告
    丁○○為上開借貸契約之連帶保證人（委任開發國內信用狀契約之連帶保證人）
    ，凱陽公司未依約清償因借貸契約（委任開發國內信用狀契約）所生之債務，尚
    積欠原告如主文第一項所示之借款本金與利息，已如前述。而被告客觀上具有同
    一目的，本於各別之發生原因（被告乙○○為保證書所載連帶保證人；被告丁○
    ○為委任開發國內信用狀契約所載之連帶保證人），對於債權人即原告各負全部
    給付義務，即學說上所謂不真正連帶債務人，故被告就凱陽公司於九十年五月
    十日及同年五月三十一日委任原告開發國內不可撤銷信用狀等二筆債務（被告
    丁○○終止連帶保證契約前所發生之債務），合計二百七十三萬九千元，應負不
    真正連帶清償之責，易言之，此二筆債務因被告中之一人為給付，另一被告對原
    告之債務亦告消滅。至於凱陽公司九十年九月二十八日委任原告開發國內不可
    撤銷信用狀所積欠之一百十二萬元債務，被告乙○○既為凱陽公司之連帶保證人
    ，依約應負連帶清償之責。從而原告依據消費借貸及連帶保證契約法律關係，請
    求被告乙○○或被告丁○○應給付原告二百七十三萬九千元，及其中三十四萬二
    千元自九十年十月十一日起至清償日止，按週年利率百分之八點九三計算之利息
    ，其餘二百三十九萬七千元自九十年十月二日起至清償日止，按週年利率百分之
    八點九三計算之利息；及被告乙○○應給付原告一百十二萬元，及自九十年十月
    二日起至清償日止，按週年利率百分之八點九三計算之利息，核屬正當，應予准
    許。
五、原告陳明願供擔保，請求宣告假執行，核無不合，茲酌定擔保金額，予以准許。
據上論結，本件原告之訴為有理由，依民事訴訟法第三百八十五條第一項前段、第七
十八條、第八十五條第二項、第三百九十條第二項，判決如主文。
中　　　華　　　民　　　國　　九十一　　年　　　五　　　月　　三十一　　日
                              臺灣高雄地方法院民事第二庭
~B法 　　　官　唐照明
右為正本係照原本作成。
如不服本判決，應於送達後廿日內，向本院提出上訴狀並表明上訴理由，如於本判決
宣示後送達前提起上訴者，應於判決送達後十日內補提上訴理由書（須附繕本）。
中　　　華　　　民　　　國　　九十一　　年　　　五　　　月　　三十一　　日
~B法院書記官   唐美玲
